【裁判字號】    91,上訴,474
【裁判日期】    901210
【裁判案由】    偽造文書等
【裁判全文】
臺灣高等法院刑事判決                            九十一年度上訴字第四七四號
    上  訴  人  臺灣新竹地方法院檢察署檢察官
    上  訴  人
    即  被  告  己○○
右上訴人因被告偽造文書等案件，不服臺灣新竹地方法院八十九年度訴字第五九四號
，中華民國九十年十二月十日第一審判決（起訴案號：臺灣新竹地方法院檢察署八十
九年度偵字第四一七一、五一一五號；併案案號：八十九年度偵字第六二五六、六二
五七、六二五九號）提起上訴，本院判決如左：
    主  文
原判決關於連續行使偽造私文書、收受贓物暨定應執行刑部分均撤銷。
己○○連續行使偽造私文書，足以生損害於他人，累犯，處有期徒刑年，並應於刑
之執行完畢或赦免後，令入勞動場所強制工作年。扣案之錄音機壹台（含錄音帶壹
卷）、電腦磁片貳片、光碟片貳拾柒片、八十九年七月號之跳蚤市場週刊壹本、附有
「小君」照片之「丁○」信用卡（卡號：0000000000000000）上「
小君」之照片壹幀、太陽眼鏡壹副；及附表壹編號一、三、四、五所示偽造之「ＪＯ
ＨＮＨＳＵＡＮ」、「宣昶玉」、「宣昶有」、「ＨＳＵＡＮ」簽名各壹枚；附表貳
所示偽造之「ＪＯＨＮＨＳＵＡＮ」簽名（枚數詳附表貳所載）；附表所示偽造之
「ＬＩＮ」簽名（枚數詳附表所載）；八十九年度偵字第五八○九號案卷第二二頁
後所附明信片正本背面申請人欄位下方偽造之「鄭錦琪」、「丁○」簽名各壹枚、偽
造印文各壹枚，明信片正面寄件人姓名欄位下方偽造之「鄭錦琪」、「丁○」簽名各
壹枚及偽造之「鄭錦琪」、「丁○」印章各壹個；領取第八○二九○號之掛號信函之
登記簿內領信人簽名欄位偽造之「丁○」簽名壹枚（參八十九年度偵字第五一一五號
第十六頁）；領取第○一○九一號掛號信件函之登記簿內領信人簽名欄位偽造之「林
建國」簽名壹枚（參八十九年度偵字第五一一五號第二十五頁）；花旗銀行信用卡申
請書偽造之「丁○」簽名壹枚，均沒收。）、電腦磁片貳片、光碟片貳拾柒片、八一
五號第二十五頁），花旗銀行信用卡申請書偽造之「丁○」簽名壹枚，均沒收。
被訴收受贓物部分無罪。
    事  實
一、己○○前於民國八十三年間因違反槍砲彈藥刀械管制條例案件，經臺灣板橋地方
    法院以八十三年度易字第二七二一號判處有期徒刑三月、緩刑二年；其於緩刑期
    內即八十三年再犯竊盜案件，經臺灣基隆地方法院以八十三年度訴字第三六三號
    判處有期徒刑八月，嗣經最高法院以八十四年台上字第一七六二號駁回上訴確定
    ，其自八十四年七月二十二日起入監執行，迄至八十五年三月二十二日接續執行
    撤銷緩刑之槍砲案件所諭知有期徒刑三月，嗣於八十五年四月二日假釋出監，至
    八十五年六月九日縮刑期滿，因假釋未經撤銷視為執行完畢。
二、己○○於八十九年五月間，自跳蚤雜誌所刊載廣告得知有販售全省名人資料之電
    腦光碟片，故向該雜誌買受含聯華電子股份有限公司董事長丙○○及其妻庚○○
    ；暨鄭錦琪婦產科診所之負責人鄭錦琪醫師及其妻丁○之出生年月日、身分證字
    號、住處電話號碼等資料之電腦光碟片共二十七片。竟有犯詐欺、偽造文書罪之
    習慣，意圖為自己不法之所有，基於詐欺、偽造文書之概括犯意，先後為左列行
    為：
  （一）己○○利用便利商店取得花旗銀行信用卡之空白申請書，於八十九年六月九
        日（或十日），在其位於新竹市○○路二七一巷五十七弄十號二樓租屋處，
        偽填「丁○」之簽名、年籍資料以偽造該具有私文書性質之信用卡申請書（
        未據扣案），並檢附其所持有之綽號「小君」成年女子之照片一張，併郵寄
        至花旗銀行信用卡中心，向不知情之承辦人員行使，表示更換為附照片信用
        卡之意思，致該承辦人員陷於錯誤，誤以丁○有申請轉換為附照片之大來信
        用卡之意，於審核後，寄送附有「小君」照片之「丁○」信用卡（卡號：0
        000000000000000）一張（參八十九年度保管字第二○九六
        號，影本詳八十九年度偵字第五一一五頁第十八頁）至己○○所填寫之新竹
        市○○路二七一巷五十七弄三十八號三樓地址，足以生損害於丁○及花旗銀
        行對信用卡用戶核發信用卡之正確性。嗣因丁○發覺「鄭錦琪婦產科診所」
        信函遭不明人士申請改投（詳犯罪事實四所述）新址，申請新竹郵局將改投
        之信函轉投原址，致己○○所申請換發之附有「小君」照片之「丁○」信用
        卡（卡號：0000000000000000）未遭己○○冒領，致未得
        逞。
  （二）己○○承前偽造文書、詐欺之概括犯意，(1)於八十九年六月十六日前數日，
        在新竹市○○路某處，委請不知情之刻章業者偽刻鄭錦琪、丁○印章各一個
        （未據扣案），並於八十九年六月十六日，在其位於新竹市○○路二七一巷
        五十七弄十號二樓租屋處，在郵局印製之遷居新址轉寄郵件制式明信片背面
        申請人欄位下方及明信片正面寄件人姓名欄位下方，偽造「鄭錦琪」、「丁○」之簽名各二枚，並在背面偽簽名處加蓋前所偽刻印章之印文各一枚，偽
        造具有私文書性質之明信片（正本附於八十九年度偵字第五八○九號第二二
        頁後），嗣郵寄予新竹市○○街一號之郵局而行使之，俾達到將原寄送鄭錦
        琪夫妻位於新竹市○○路二九八號一樓之信件全部改投遞新竹市○○路二七
        一巷五十七弄三十八號三樓新址，致新竹郵局陷於錯誤，由不知情之郵務士
        投遞鄭錦琪、丁○之信函於上開新址。(2)而己○○於八十九年六月二十四日
        ，與綽號「小君」之成年女子基於偽造文書、詐欺之犯意聯絡，推由「小君
        」偽以丁○之名義，向新竹市○○路二七一巷五十七弄三十八號之公寓大廈
        之不知情管理員陶瓷，領取第八○二九○號之掛號信函，並在該公寓大廈管
        理員所製作之登記簿內領信人簽名欄位偽造「丁○」簽名（詳八十九年度偵
        字第五一一五號第十六頁），表示收受之意思，致管理員陶瓷陷於錯誤，誤
        以為「小君」為丁○本人，而交付上開掛號信函予「小君」，足生損害於鄭
        錦琪、丁○及郵政投遞之正確性。嗣因丁○久未接獲信件向新竹郵局洽詢，
        始知上情。
  （三）己○○承前偽造文書、詐欺之概括犯意，(1)於八十九年六月二十五日，與成
        年男子毛進豐（另由警方追查中）基於偽造文書、詐欺之犯意聯絡，先由毛
        進豐向新竹市○○路二七一巷五十七弄二十六號住處之管理員偽稱係該棟大
        樓六樓住戶甲○○之弟弟「林建國」，偽以林建國身分向不知情管理員領取
        甲○○所有之第○一○九一號掛號信函，並在該公寓大廈管理員所製作之登
        記簿內領信人簽名欄位偽造「林建國」簽名（參八十九年度偵字第五一一五
        號第二十五頁），表示收受之意思，致管理員誤信為真，而將慶豐銀行掛號
        寄送予甲○○之信用卡交付予毛進豐，致生損害於甲○○、慶豐銀行，毛進
        豐嗣將詐得之信用卡交予己○○。(2)己○○隨承前犯意，旋即在位於新竹市
        ○○路二七一巷五十七弄十號二樓租屋處內，在該詐得之甲○○所有信用卡
        背面簽名欄偽造「ＬＩＮ」之簽名，表彰其為真正持卡人之意思表示，偽造
        完成具有準私文書性質之信用卡。且連續於附表所示之時間、地點，偽以
        甲○○身分，持前開詐領、偽造之信用卡，向該店之不知情職員表示刷卡消
        費，致使該不知情職員不疑有他而填製消費金額分別為新臺幣（下同）一千
        八百元、五千元、九千九百元、一百九十六元之簽帳單各一份後，己○○即
        在該簽帳單私文書上偽簽甲○○之英文名「ＬＩＮ」（詳如附表備註欄所
        載），復將所偽造甲○○簽名之簽帳單交予上開商店之職員核對而行使之，
        致上開商店職員誤以為己○○即係甲○○本人，因而陷於錯誤而分別交付己○○所選購之物品，再利用該不知情之職員分別據以向慶豐銀行請款，足生
        損害於甲○○、龍欣藥品有限公司、皇家眼鏡行、亞太量販店、屈臣氏公司
        及慶豐銀行。
  （四）己○○承前詐欺之概括犯意，於八十九年七月三日，利用中華電信語音系統
        服務系統將丙○○與庚○○共同住處之電話號碼（○三）五七六五二ＸＸ號
        （詳卷）設定轉接至己○○所有之0000000000號行動電話，且由
        電話中得知庚○○於八十九年七月八日出國後，遂於八十九年七月十三日上
        午八時許，撥打上開住處電話，向管家廖桂英誑稱庚○○所有之車牌號碼三
        Ｈ─八八六九號自用小客車須入廠保養，陷廖桂英於錯誤，於同日下午二時
        許，交付上開自小客車之鑰匙予己○○駕車離去，而己○○得手後，旋即交
        付該車予友人戊○○（另由警方追查）銷贓，嗣因戊○○不慎駕駛上開車輛
        發生車禍，致該車毀損，遂棄置在台北縣汐止鎮○○路附近，經警循線查獲
        後，前往該處取回該車。
  （五）己○○承前詐欺、偽造文書之概括犯意，(1)於八十九年七月十二日假冒美商
        花旗股份有限公司（以下簡稱花旗銀行）信用卡會員丙○○之名義，以電話
        向該行信用卡中心偽稱其所有之大來卡遺失，要求不知情之銀行承辦人員，
        將補發之新卡寄送至新址即新竹市○○街九十三號七樓，經銀行承辦人員以
        電話審核相關基本資料後，誤認己○○即為丙○○本人而寄發如附表壹所示
        之ＶＩＳＡ信用卡四張、大來卡一張至上址。(2)己○○則於八十九年七月十
        七日前往上址管理員室，再偽以「丙○○」身分向大廈管理員取走花旗銀行
        所寄發如附表壹所示之ＶＩＳＡ信用卡四張、大來卡一張，旋即於八十九年
        七月十七日下午六時許，在其位於新竹市○○路二七一巷五十七弄十號二樓
        租屋處內，在附表壹編號一、三、四、五號信用卡背面簽名欄分別偽造「Ｊ
        ＯＨＮ  ＨＳＵＡＮ」、「宣昶玉」、「宣昶有」、「ＨＳＵＡＮ」之簽名
        ，表彰其為真正持卡人之意思表示，偽造完成具有準私文書性質之信用卡四
        張（詳附表壹所示）。己○○旋即於附表貳所示之時間、地點，偽以丙○○
        身分，持前開附表壹編號一所示之冒領、偽造之信用卡，向該店之不知情職
        員表示刷卡消費，致使該不知情職員不疑有他而填製消費金額分別為一千三
        百八十四元、五千五百元及一千九百元之簽帳單各一份後，己○○即在該簽
        帳單私文書上偽簽丙○○之英文名「ＪＯＨＮ  ＨＳＵＡＮ」（詳如附表貳
        備註欄所載），復將所偽造丙○○簽名之簽帳單交予上開商店之職員核對而
        行使之，致上開商店職員誤以為己○○即係丙○○本人，因而陷於錯誤而分
        別交付己○○所選購之物品、汽油等物，並利用該不知情之職員分別據以向
        花旗銀行請款，足生損害於丙○○、家樂福量販店、遊龍汽車專賣店、政祥
        加油站及花旗銀行。
三、案經丙○○、庚○○、丁○、甲○○訴請內政部警政署保安警察第二總隊第一大
    隊第四中隊報請臺灣新竹地方法院檢察署檢察官偵查起訴。
   理  由
壹、撤銷改判有罪部分：
一、訊據上訴人即被告己○○對於右揭事實二所載犯行均坦承不諱，核與被害人庚○○於警訊中（參八十九年度偵字第四一七一號第十一、十二頁）、丁○於警訊、
    偵訊中（參八十九年度偵字第五一一五號第十一、十二頁，八十九年度偵字第四
    一七一號第一○二、一○三頁）；被害人甲○○於警訊中（參八十九年度偵字第
    五一一五號第二十三、二十四、三十六、三十七頁）指述綦詳；並經證人廖桂英
    、彭炯淼、張至仁、陳宜玥於警訊中證述歷歷（參八十九年度偵字第四一七一號
    第十五至二十三頁）。且有翻拍照片二幀，查獲照片四幀（參八十九年度偵字第
    四一七一號第二十四、二十五頁）；證人彭炯淼代被害人丙○○領回遭詐騙之自
    小客車所出具之贓物認領保管單（參八十九年度偵字第五一一五號第一二五頁）
    ；被告所為附表貳犯行所偽簽之簽帳單影本各一份、列印光碟片內容之佐證資料
    十三張（參八十九年度偵字第四一七一號第一三一至一四三五頁）；被告與花旗
   銀行對話錄音內容之譯文（參八十九年度偵字第五一一五號第一一六至一三四頁
    ）；被害人丙○○、丁○於花旗銀行申請資料、刷卡交易明細一份（參八十九年
    度偵字第五一一五號第一四一至二五○頁）；新竹郵局明信片一張（正本附於八
    十九年度偵字第五八○九號案卷第二二頁後），偽造「丁○」簽名領取第八○二
    九○號之掛號信函之登記簿節本（參八十九年度偵字第五一一五號第十六頁），
    偽造「林建國」簽名領取第○一○九一號掛號信件函之登記簿節本（參八十九年
    度偵字第五一一五號第二十五頁）附卷可稽。另有被告所有、供犯事實二所載之
    偽造文書、詐欺犯行所用之錄音機一台（含錄音帶一卷）、電腦磁片二片、光碟
    片二十七片、八十九年七月號之跳蚤市場週刊一本，及被告所有、因犯事實二所
    載之偽造文書、詐欺犯行所得之太陽眼鏡一副，暨附表壹所示之信用卡五張、附
    表貳編號一、三之簽帳單正本各一張（參八十九年度保管字第一四五六、二○八
    八號）、慶豐銀行寄予被害人甲○○之信用卡密碼通知單二紙（參八十九年度保
    管字第二○九六號）扣案可證，被告上開自白內容應與事實相符，堪足採信。本
    案事證已臻明確，被告上開犯行洵堪認定，自應依法予以論罪科刑。
二、被告己○○為事實二所載犯行，係犯刑法第二百十六條、第二百十條之行使偽造
    私文書罪、同法第三百三十九條第三項、第一項之詐欺未遂罪；所為事實二（二
    ）(1)、(2)所載犯行，均係犯刑法第二百十六條、第二百十條之行使偽造私文書罪
    、同法第三百三十九條第一項之詐欺取財罪；所為事實二（三）(1)、(2)所載犯行
    ，均係犯刑法第二百十六條、第二百二十條第一項、第二百十條之行使偽造準私
    文書罪、刑法第二百十六條、第二百十條之行使偽造私文書罪、同法第三百三十
    九條第一項之詐欺取財罪；所為事實二（四）所載犯行，係犯刑法第三百三十九
    條第一項之詐欺取財罪；所為事實二（五）(1)所載犯行，係犯刑法第三百三十九
    條第一項之詐欺取財罪；所為事實（五）(2)所載犯行，係犯刑法第二百十六條、
    第二百二十條第一項、第二百十條之行使偽造準私文書罪、刑法第二百十六條、
    第二百十條之行使偽造私文書罪、同法第三百三十九條第一項之詐欺取財罪。其
    為事實二（二）(1)所示犯行，係一次委請不知情刻章業者同時偽刻鄭錦琪、丁○
    二人之印章各一枚，嗣同時在在明信片背面偽造該二人之印文，係以一行為觸犯
    二偽造印章、偽造印文罪名，為同種想像競合犯；又其事實二（五）(2)所示犯行
    ，一次同時在附表壹編號一、三、四、五號信用卡背面偽造簽名，係以一行為觸
    四偽造準文書罪，亦為同種想像競合犯。被告於事實二（二）(1)所為偽造印章犯
    行係偽造印文犯行之階段行為，偽造印文犯行係偽造私文書犯行之階段行為，且
    偽造私文書之低度行為為行使偽造私文書之高度行為所吸收，均不另論罪。其為
    事實二（三）(2)、（五）(2)所示犯行，偽造準私文書之低度行為為行使偽造準私
    文書之高度行為所吸收；其為事實二（一）、（二）(2)、（三）(1)、(2)、（五）
    (2)所示犯行，偽造私文書之低度行為為行使偽造私文書之高度行為所吸收，均不
    另論罪。被告與綽號「小君」之成年女子間，就事實二（二）(2)所示犯行；其與
    毛進豐之成年男子就事實二（三）(1)所示犯行，各具有犯意聯絡及行為分擔，皆
    共同正犯。被告委請不知情之刻章業者偽刻印章暨利用不知情之特約商店人員向
    發卡銀行行使偽造私文書部分，為間接正犯。被告先後多次行使偽造準私文書、
    行使偽造私文書、詐欺等犯行，均時間緊接，手法雷同，各觸犯基本構成要件相
    同之罪名，顯係各基於概括之犯意反覆為之，皆為連續犯，依刑法第五十六條之
    規定，分別論以連續行使偽造準私文書罪、連續行使偽造私文書罪、連續詐欺罪
    ，並分別加重其刑。被告所犯連續行使偽造準私文書罪、連續行使偽造私文書罪
    、連續詐欺罪三罪間，有方法結果之牽連關係，為牽連犯，依刑法第五十五條之
    規定，應從較重連續行使偽造私文書罪處斷。此外，被告前於八十三年間因違反
    槍砲彈藥刀械管制條例案件，經臺灣板橋地方法院以八十三年度易字第二七二一
    號判處有期徒刑三月、緩刑二年；其於緩刑期內即八十三年再犯竊盜案件，經臺
    灣基隆地方法院以八十三年度訴字第三六三號判處有期徒刑八月，嗣經最高法院
    以八十四年台上字第一七六二號駁回上訴確定，自八十四年七月二十二日起入監
    執行，迄至八十五年三月二十二日接續執行撤銷緩刑之槍砲案件所諭知有期徒刑
    三月，嗣於八十五年四月二日假釋出監，至八十五年六月九日縮刑期滿，因假釋
    未經撤銷視為執行完畢，有本院被告全國前案紀錄表、臺灣高等法院檢察署刑案
    記錄簡覆表在卷可按，其前受有期徒刑執行完畢，於五年以內再犯本件最重本刑
    為有期徒刑以上之罪，為累犯，應依刑法第四十七條之規定，遞加重其刑。
三、原審就被告連續行使偽造私文書罪部分據以論科，固非無見，惟查被告有犯罪習
    慣，原審僅於判決理由欄說明，卻漏未於判決事實欄記載，似有未洽。檢察官及
    被告上訴意旨以移送併辦（臺灣板橋地方法院檢察署八十六年度偵字第一七七二
    六號、臺灣新竹地方法院檢察署九十一年度偵字第一二九號、臺灣新竹地方法院
    檢察署九十一年度偵字第一三一號）部分，與本件有連續犯之關係，應一併審理
    ，指摘原判決不當云云。經查被告己○○併案部分所涉犯行之犯罪時間，分別為
    八十六年八月十五日、八十七年十二月十四日、八十八年七月中旬，各與本案被
    告犯罪之時間相隔二年、一年六月、一年以上，難認被告就此移送併辦等犯行亦
    係基於概括犯意所為，與本案無連續犯之裁判上一罪關係，自無從併為審理，檢
    察官及被告上訴雖無理由，惟原判決既有上開可議之處，應由本院予以撤銷改判
    。爰審酌被告己○○年富力強，正值盛年，不思以勞力賺取財物，連續多次以偽
    造文書、詐欺方式，取得被害人丙○○、甲○○所有信用卡，進而盜刷信用卡取
    得財物，並詐騙被害人庚○○所有百萬名車，其行徑實屬乖張，惡性重大，及被
    害人所受損害程度，暨被告犯後態度等一切情狀，量處如主文第二項所示之刑。
    被告前有偽造文書前科，有本院被告全國前案紀錄表、臺灣高等法院檢察署刑案
    記錄簡覆表、臺灣板橋地方法院八十八年度易緝字第二四八號、八十九年度上訴
    字第一七九六號刑事判決在卷足按，其復於八十九年六、七月間再犯本案數起偽
    造文書犯行，並有移送併案所載多件偽造文書犯行待審中，被告顯有犯罪之習慣
    ，故有再對之實施保安處分以矯正其惡習之必要，爰依刑法第九十條之規定，諭
    知被告應於刑之執行完畢或赦免後，令入勞動場所強制工作三年，以資矯治。
四、扣案之錄音機一台（含錄音帶一卷）、電腦磁片二片、光碟片二十七片、八十九
    年七月號之跳蚤市場週刊一本、附有「小君」照片之「丁○」信用卡（卡號：0
    000000000000000）上「小君」之照片一幀及太陽眼鏡一副（八
    十九年度保管字第二○九六號所扣案），分屬被告所有或共犯小君所有、供犯前
    開偽造文書、詐欺犯行所用及所得之物，已據被告自承在卷屬實，依刑法第三十
    八條第一項第二、三款之規定，併予宣告沒收。另附表壹編號一、三、四、五所
    示偽造之「ＪＯＨＮ  ＨＳＵＡＮ」、「宣昶玉」、「宣昶有」、「ＨＳＵＡＮ
    」簽名各一枚，附表貳所示偽造之「ＪＯＨＮ  ＨＳＵＡＮ」簽名（枚數詳附表
    貳所載），附表所示偽造之「ＬＩＮ」簽名（枚數詳附表所載），八十九年
    度偵字第五八○九號案卷第二二頁後所附明信片正本背面申請人欄位下方偽造之
    「鄭錦琪」、「丁○」簽名各一枚、偽造印文各一枚，明信片正面寄件人姓名欄
    位下方偽造之「鄭錦琪」、「丁○」簽名各一枚；領取第八○二九○號之掛號信
    函之登記簿內領信人簽名欄位偽造「丁○」簽名一枚（參八十九年度偵字第五一
    一五號第十六頁），領取第○一○九一號掛號信件函之登記簿內領信人簽名欄位
    偽造「林建國」簽名一枚（參八十九年度偵字第五一一五號第二十五頁），及偽
    造之「鄭錦琪」、「丁○」印章各一個（未據扣案），花旗銀行信用卡申請書偽
    造之「丁○」簽名壹枚（未據扣案），均不問是否屬被告所有，均依刑法第二百
    十九條之規定，併予宣告沒收。此外，八十九年度保管字第一四五六號所扣案之
    筆記本二本、犬貓用消臭除菌液一瓶、貓咪遊戲棒一支及八十九年度保管字第二
    ○九六號所扣案之慶豐銀行寄予被害人甲○○之信用卡密碼通知單二紙，均查無
    其他積極證據足認為供被告犯罪所用、所得之物；再者，八十九年度保管字第二
    ○九六號扣案之「丁○」信用卡二張，均非屬被告所有之物，均不併予宣告沒收
    ，附此敘明。
貳、撤銷改判無罪部分：
一、公訴意旨另以：被告己○○明知乙○○、楊淑華、辛○○三人之身分證，係戊○○於八十九年七月十一日所交付來源不明之贓物，竟予以收受，並將之藏置於新
    竹市○○路二七一巷五十七弄十號二樓住處，嗣為警於八十九年七月二十日下午
    六時許，在上址經搜索後查獲。因認被告涉有刑法第三百四十九條第一項之收受
    贓物罪嫌云云。
二、按犯罪事實應依證據認定之，無證據不得推定其犯罪事實，又不能證明被告犯罪
    者，應諭知無罪之判決，刑事訴訟法第一百五十四條、第三百零一條第一項分別
    定有明文。而認定不利於被告之事實，須依積極證據，苟積極證據不足為不利於
    被告事實之認定時，即應為有利於被告之認定，更不必有何有利之證據，最高法
    院三十年上字第八一六號判例著有明文。又刑法第三百四十九條贓物罪之規定，
    係針對行為人故意收受、搬運、寄藏、故買或牙保贓物而在事後助成他人財產犯
    罪目的之惡性予以處罰，並非藉此課一般人民以協助追贓之責；故贓物罪責之成
    立與否，係指行為人具有贓物之認識為前提，而此認識之有無，亦應賴積極證據
    為證。
三、公訴人認被告己○○涉有收受贓物罪嫌，無非係以被告於警訊、偵查中之供述為
    其主要論據。惟訊據被告堅決否認有任何收受贓物之認識，辯稱：戊○○開一部
    車，向我借車，袋子遺留在他自己車上，一把袋子拿回家，不知袋子內有何東西
    等語。
四、經查：
    (一)扣案之乙○○所有、未貼照片國民身分證，係被害人乙○○原置於ＭＬ─五八
      二八車內，於八十九年五月十六日上午九時許借車予張志堅使用而未返之贓物
      ；查扣之楊淑華、辛○○所有、未貼照片國民身分證，均係於八十九年六月二
      十日中午十二時許，在台北縣三重市○○路○段二六四巷二弄六號三樓發現遭
      竊之贓物，已據被害人辛○○、乙○○於警訊中（參八十九年度偵字第四一七
      一號第十三至十四頁）指述綦詳，當屬贓物無疑，然被告是否明知該國民身分
      證係贓物而予以收受，仍應賴積極證據為證。
    (二)被告固於警訊中自承：「（問：三張身分證的用途？）那是戊○○暫放的，他
      有說是要變造使用的」等語；復於偵查中供承：「：：：乙○○、楊淑華及辛○○是戊○○拿到我家說他要申請行動電話的，他後來放在我家沒有拿走，他
      拿來時就沒有照片了」等語，但自原審、本院歷次審理程序以下均否認其事，
      ，是被告之供述前後並不一致，是尚難盡予採信。質之證人戊○○於本院調查
      時則稱：「（是否八十九年七月十三日下午二時，開一部三Ｈ八八六九的賓士
      車發生車禍？）答稱：有，車牌號碼我不記得，車子是被告交給我，車子是我
      向他借的，因為我沒有開過那種豪華的車子，當時我有開一部車去交換，我的
      車子車牌號碼忘了」；「（有無交楊淑華、乙○○、辛○○的身分證給他？）
      答稱：我有拜託我朋友綽號小鄭偽造身分證，我朋友有偽造六、七張交給我使
      用，我被判一年，楊淑華、乙○○、辛○○的身分證是綽號小鄭掉在我車上，
      他有跟我說，他偽造的身分證掉在我車上，我因為與被告交換車子使用」；「
      （有無交代被告把這些東西拿起來？）答稱：沒有，因為我朋友隔很久才告訴
      我，我的車子撞壞後，我不敢與被告碰面，所以一直沒有聯絡」、「（有無把
      楊淑華、乙○○、辛○○的身分證交給被告？）答稱：沒有」等情。是被告所
      為之自白，其真實性如何已值得懷疑。
五、綜上所述，本件除被告之自白外，並無確切證據證實被告明知係贓物而予以收受
    ，是被告之犯罪顯屬不能證明。原審未予詳查，遽為被告有罪之認定，容有未洽
    。被告執此提起上訴，為有理由，應由本院將原判決撤銷改判，並就上開被訴收
    受贓物部分為被告無罪之諭知。
據上論斷，應依刑事訴訟法第三百六十九條第一項前段、第三百六十四條、第三百零
一條第一項、第二百九十九條第一項前段，刑法第五十六條、第二百十條、第二百十
六條、第三百三十九條第一項、第四十七條、第五十五條、第二百十九條、第三十八
條第一項第二、三款、第九十條，判決如主文。
本案經檢察官郭啟東到庭執行職務。
中      華      民      國      九十一      年      五    月    二十二  日
                              臺灣高等法院刑事第二十一庭
                                  審判長法  官
                                        法  官
                                        法  官
偽造文書部分得上訴；收受贓物部分不得上訴
附錄：本判決論罪科刑法條全文


司法院資訊處製作；財團法人民間司法改革基金會備份。
